【裁判字號】    99,監宣,45
【裁判日期】    991213
【裁判案由】    監護宣告
【裁判全文】
臺灣臺東地方法院民事裁定              99年度監宣字第45號
聲  請  人  李瑪麗
相  對  人  李柏芳
關  係  人  莊恆茂
上列聲請人聲請對相對人為監護宣告事件，本院裁定如下：
    主    文
宣告李柏芳（女，民國○○年○月○○日生，身分證統一編號：
Ｚ000000000號）為受監護宣告之人。
選定李瑪麗（女，民國○○○年○月○日生，身分證統一編號：
Ｚ000000000號）為受監護宣告之人之監護人。
指定莊恆茂（男，民國○○○年○月○日生，身分證統一編號：
Ｚ000000000號）為會同開具財產清冊之人。
聲請程序費用新臺幣壹仟元由受監護宣告之人李柏芳負擔。
    理    由
一、聲請意旨略以：聲請人李瑪麗之姐即相對人李柏芳，於民國
    95年起出現記憶力不佳、四處漫遊、自言自語等病症，並於
    96年間陸續前往臺東榮民醫院及臺東基督教醫院就醫診治，
    經診斷為老年失智症，目前無自主及判斷能力，日常生活均
    需由聲請人完全協助及照護，已達不能為意思表示或受意思
    表示之程度，為此依民事訴訟法第597 條之規定，聲請准予
    裁定宣告相對人李柏芳為受監護之人，並由聲請人為其監護
    人等語。
二、按對於因精神障礙或其他心智缺陷，致不能為意思表示或受
    意思表示，或不能辨識其意思表示之效果者，法院得因本人
    、配偶、四親等內之親屬、最近一年有同居事實之其他親屬
    、檢察官、主管機關或社會福利機構之聲請，為監護之宣告
    ，民法第14條第1項定有明文。經查：
（一）聲請人李瑪麗為相對人李柏芳之妹，有戶籍謄本在卷足憑
      。而李柏芳因上開疾病致不能為意思表示或受意思表示之
      程度乙情，亦據其提出身心障礙手冊影本為證。
（二）本院於99年11月3日至相對人所在地之臺東縣臺東市○○
      街14巷9號住處，於鑑定人楊國明醫師前就兩造關係、年
      紀、家中住址、現在時間及有無吃飯等事項訊問相對人，
      然相對人雖知與聲請人之關係，其餘皆回答不知道或沒有
      回答，鑑定人則稱：相對人認知功能嚴重退化，印象感不
      佳，仍有部分精神症狀等語，此有本院99年11月 3日調查
      筆錄1份在卷可參 。又本件經鑑定人鑑定結果認為：相對
      人於95年因記憶力不佳、四處漫遊、自言自語等病症，陸
      續前往臺東榮民醫院及臺東基督教醫院就醫診治，且相對
      人平日雖由聲請人照顧，仍有迷路走失、答非所問、語無
      倫次之情形，近年更退化至僅能表達「知道」、「不知道
      」、「是」、「不是」等話語，亦無法具體表達自己的想
      法。經鑑定結果為老年失智症、重度智能障礙，現無自主
      及判斷能力，日常生活需人完全照護，應屬司法精神醫學
      之心神喪失狀態，預後及回復之可能性不大等情，亦有楊
      國明身心科診所99年11月 5日東診精字第0990011053號函
      所附之精神鑑定報告書 1份在卷可稽（見本院卷第30至32
      頁）。
（三）綜上，本院認相對人因精神障礙或其他心智缺陷，已達不
      能為意思表示或受意思表示之程度，揆諸首揭規定，本件
      聲請應予准許，爰對相對人為監護之宣告。
三、次按受監護宣告之人應置監護人。法院為監護之宣告時，應
    依職權就配偶、四親等內之親屬、最近一年有同居事實之其
    他親屬、主管機關、社會福利機構或其他適當之人選定一人
    或數人為監護人，並同時指定會同開具財產清冊之人。法院
    為前項選定及指定前，得命主管機關或社會福利機構進行訪
    視，提出調查報告及建議。監護之聲請人或利害關係人亦得
    提出相關資料或證據，供法院斟酌。法院選定監護人時，應
    依受監護宣告之人之最佳利益，優先考量受監護宣告之人之
    意見，審酌一切情狀，並注意下列事項：(一)受監護宣告之人
    之身心狀態與生活及財產狀況。(二)受監護宣告之人與其配偶
    、子女或其他共同生活之人間之情感狀況。(三)監護人之職業
    、經歷、意見及其與受監護宣告之人之利害關係。(四)法人為
    監護人時，其事業之種類與內容，法人及其代表人與受監護
    宣告之人之利害關係。民法第1110條、第1111條、第1111條
    之 1，分別定有明文。又按監護宣告之裁定，應同時選定監
    護人及指定會同開具財產清冊之人，並附理由，民事訴訟法
    第604條第1項定有明文。經查：聲請人為相對人之妹，於本
    院訊問時表示兄弟姐妹均同意由其擔任監護人，此有本院99
    年11月15日調查筆錄、親屬系統表及同意書各1份在卷可稽
    ，而本件經本院函請臺東縣政府社會處進行訪視，據覆略以
    ：受監護人為聲請人之姐，於96年5月20日因失智症而不能
    辨識意思表示之效果，聲請人始依法向法院提出監護宣告，
    又聲請人夫婦皆係教職退休，領有退休俸及公保，現住於自
    有之臺東市○○街房屋，子女亦已成年，而受監護人無婚姻
    關係與子嗣，失智至今均由聲請人一家照顧，係屬低收入戶
    及中度身心障礙，每月領有家庭生活補助及身心障礙生活補
    助新臺幣（下同）12,000元，因受監護人不便居住於上海街
    住處，乃承租於正氣北路每月8,000元之房屋，由聲請人陪
    同照顧。經評估，受監護人在聲請人及其家屬照料下，日常
    生活上皆得到應有照顧，建請依受監護人最佳利益酌定等語
    ，有臺東縣政府99年10月15日府社福字第0990104274號函所
    附之訪視調查處遇建議表1份在卷可稽（見本院卷第17至20
    頁）。本院參酌上情，認由聲請人任監護人，最能符合受監
    護宣告之人之最佳利益，爰選定聲請人李瑪麗為監護人。另
    聲請人之夫莊恆茂亦係相對人之妹婿，對兩造生活狀況多所
    了解，且表明同意任會同開具財產清冊之人，此有本院99年
    11  月15日調查筆錄在卷可憑，爰併指定莊恆茂為會同開具
    財產清冊之人。
四、末按民法第1113條準用同法第1099條、第1109條之規定，監
    護開始時，監護人對於受監護人之財產，應依規定會同法院
    指定會同開具財產清冊之人，於二個月內開具財產清冊，並
    陳報法院；監護人於執行監護職務時，因故意或過失，致生
    損害於受監護人者，應負賠償之責。準此，監護人李瑪麗於
    本裁定確定後，應會同如主文第3 項所示之受指定人莊恆茂
    ，於二個月內開具財產清冊，並陳報法院，併此敘明。
五、依民事訴訟法第608條第1項，裁定如主文。
中    華    民    國    99    年    12    月    13    日
                  家事法庭  法  官  蔡慧雯
以上正本係照原本作成。
如不服本裁定關於選定監護人及指定會同開具財產清冊之人等部
分，應於送達後10日內向本院提出抗告狀，並繳納抗告費新臺幣
1,000元；其餘關於宣告監護之部分，不得抗告。
中    華    民    國    99    年    12    月    13    日
                            書記官  高竹瑩

司法院資訊處製作；財團法人民間司法改革基金會備份。
